最  高  行  政  法  院  裁  定
111年度聲字第287號
聲  請  人  姜廣利                                      

上列聲請人因與相對人交通部鐵道局（承受原交通部鐵路改建工
程局業務）間訴訟救助事件，對於本院111年度聲再字第118號裁
定聲請再審（本院111年度聲再字第455號）並聲請訴訟救助，關
於聲請訴訟救助部分，本院裁定如下：
　　主  文
聲請駁回。
聲請訴訟費用由聲請人負擔。
　　理  由
一、按「當事人無資力支出訴訟費用者，行政法院應依聲請，以
    裁定准予訴訟救助。但顯無勝訴之望者，不在此限。」「經
    分會准許法律扶助之無資力者，其於訴訟或非訟程序中，向
    法院聲請訴訟救助時，除顯無理由者外，應准予訴訟救助，
    不受民事訴訟法第108條規定之限制。」行政訴訟法第101條
    暨法律扶助法第63條固分別定有明文。惟此項救助之事由，
    依行政訴訟法第102條第2項、第3項及第176條準用民事訴訟
    法第284條規定，聲請人應提出能即時調查之證據以釋明之
    ，或由受訴行政法院管轄區域內有資力之人提出保證書代之
    。而所謂無資力，則係指窘於生活，且缺乏經濟上之信用而
    言。
二、聲請人聲請訴訟救助，雖主張：聲請人確實具有中低收入戶
    證明，符合社會救助法規定的中低收入戶，為該法所稱無資
    力者，並提出臺北市○○區公所111年度中低收入老人生活津
    貼資格審查結果通知書為證，且本件欠款之訴物證齊全，非
    他造所能否認，聲請人必有勝訴之望，爰聲請准予訴訟救助
    等語。經查，聲請人雖屬「中低收入戶」，惟僅得認其符合
    社會救助法第4條之1第1項所定「家庭總收入平均分配全家
    人口，每人每月不超過最低生活費1.5倍，且不得超過前條
    第3項之所得基準」或「家庭財產未超過中央、直轄市主管
    機關公告之當年度一定金額」之中低收入戶標準，而獲生活
    扶助之情事，然社會救助法規範之「中低收入戶」並非係全
    無資力者，是屬社會救助法規定之中低收入戶，自非當然即
    屬行政訴訟法第101條所稱之「無資力支出訴訟費用者」，
    而無資力支出本件聲請再審裁判費新臺幣1,000元。聲請人
    復未提出其他可使本院信其主張為真實且能即時調查之證據
    。且經本院依職權向財團法人法律扶助基金會查詢結果，亦
    無聲請人以無資力為由申請法律扶助而經准許情事，有該基
    金會民國111年9月20日法扶總字第1110001978號函在卷可憑
    。從而，本件聲請訴訟救助無從准許，應予駁回。
三、依行政訴訟法第104條、民事訴訟法第95條、第78條，裁定
    如主文。
中　　華　　民　　國　　111 　年　　11　　月　　24　　日
                    最高行政法院第二庭
                        審判長法官  帥　嘉　寶　
                              法官　鄭　小　康
                              法官　林　玫　君
                              法官　李　玉　卿
                              法官　洪　慕　芳

以  上  正  本  證  明  與  原  本  無  異
中　　華　　民　　國　　111 　年　　11　　月　　24　　日
　　　　　　　　　　　　　　　書記官　張　玉　純